臺灣臺中地方法院刑事判決　　　　　　　　　　　　九十三年度易字第二四八號
　　公　訴　人　臺灣臺中地方法院檢察署檢察官
　　被　　　告　甲○○
右列被告因詐欺案件，經檢察官提起公訴（九十三年度偵字第七三一六號），本院判
決如左：
    主  文
甲○○幫助意圖為自己不法之所有，以詐術使人將本人之物交付，處有期徒刑伍月，
如易科罰金，以參佰元折算壹日。
    犯罪事實
一、甲○○明知其向銀行所申請開立帳戶之存摺、提款卡及密碼如交付他人，可預見
    該蒐集帳戶之他人，欲使用其銀行帳戶以遂行財產上犯罪之目的，猶仍基於幫助
    詐欺取財之單一犯意，於民國九十三年二月十六日，向中國信託商業銀行申請開
    立帳號為000000000000號之帳戶，及請領存摺、提款卡及密碼，並
    於之後及九十三年二月二十五日前之不詳時間及地點，將上開帳戶之存摺、提款
    卡及密碼，提供予某不詳姓名年籍之詐欺集團成員使用，以此方式幫助詐欺集團
    向不特定人詐騙財物。嗣該詐騙集團某自稱中央健保局人員之成年男子於九十三
    年二月二十五日十四時三十分許，撥打電話向乙○○佯稱可退健保費用，請乙○
    ○依指示前往提款機操作提款卡以辦理退費事宜，致乙○○不疑有他而陷於錯誤
    ，遂於同日十四時五十四分、十四時五十六分許，依對方指示操作提款卡，惟乙
    ○○操作完畢後，竟發現已匯出二筆金額均為新臺幣（下同）九萬九千九百零四
    元之款項至甲○○上開帳戶內，始知受騙。
二、案經臺中市警察局第五分局報請臺灣臺中地方法院檢察署檢察官偵查起訴。
    理  由
一、訊據被告甲○○固直承於右開時地申辦中國信託商業銀行上開帳戶，並有被害人
    乙○○於右開時間匯款共十九萬九千八百零八元至其帳戶內等事實不諱，惟矢口
    否認有何幫助詐欺取財之犯行，辯稱：伊所有上開存摺、提款卡及銀行所發之個
    人資料均遺失，因為存摺內沒有錢伊認為不重要，所以沒有去報案，伊並未將存
    摺等物提供給詐欺集團使用云云。經查：
  (一)設於中國信託商業銀行帳號為000000000000號之帳戶乃被告所有，
    為其所供明，並有中國信託商業銀行函附上開帳戶之開戶資料及帳戶歷史交易明
    細一份附卷可明。被害人乙○○係親接佯稱中央健保局人員之成年男子撥打電話
    告稱可退健保費用，遂依指示至提款機操作，事後卻發現遭轉帳二筆均為九萬九
    千九百零四元之款項至甲○○上開帳戶內等情，亦據被害人乙○○於警詢時陳述
    明確，並有華泰銀行匯款交易明細表二紙及前揭中國信託商業銀行該帳戶歷史交
    易明細一份在卷可參。
  (二)被告雖辯稱其上開帳戶之存摺、印章及提款卡均已遺失，並非提供給詐欺集團使
    用云云。惟被告先於九十三年三月十七日警詢筆錄內提及：「當時（九十三年二
    月二十日左右）我拿該帳號000000000000號及提款卡要前往存錢，
    結果存摺簿及提款卡一起遺失」、「當時沒有申報遺失，我是接獲中國信託商業
    銀行文心分行通知，我才告知銀行存摺簿及提款卡一起遺失。沒有報案」（參偵
    卷第五、六頁筆錄）；於九十三年五月六日偵訊時供稱：「（發現不見的時間？
    ）我忘記了」、「（存摺丟掉當天，帶多少錢要去存？）五千元」、「（為何存
    摺被詐騙集團拿去當詐騙工具使用？）我不知道，當時不見了，我不知道怎麼辦
    ，我想算了，後來接到中國信託打電話來說我的存摺被盜用，我才知道這件事情
    」（參偵卷第二三頁、第二四頁筆錄）；於本院九十三年十一月二十二日行準備
    程序時供述：自開戶後領到提款卡、存摺及銀行發的個人資料，就都放在機車後
    車箱（應係置物箱）內，之後約十天左右，伊要到臺中市○○路監理站繳清欠繳
    款項及存錢，才發現遺失，伊機車坐墊置物箱的鎖被撬壞，但伊沒有任何證據，
    也未去報警，因為伊認為不重要等情（參本院卷第一四頁筆錄）；於本院九十四
    年一月五日審理時供稱：伊申請完中國信託帳戶後，就將存摺、印章、提款卡一
    起放入機車置物箱內，申請完沒幾天，伊想去存一萬元就發現不見了，之後才去
    監理所繳納罰鍰四、五千元等詞（參本院卷第三八頁、第四一頁筆錄）。被告就
    何時發現中國信託商業銀行帳戶之遺失時間及原因，於警詢時明白供稱是九十三
    年二月二十日左右，且是經由銀行行員告知才知遺失，於偵訊時先稱不知遺失之
    時間，經由銀行行員告稱才知遺失，於本院行準備程序及審理時又稱約於開戶後
    十日左右（即九十三年二月二十五日、二十六日，亦即被害人乙○○匯款之時間
    ），伊去監理站繳納欠費及存款時，才知遺失，其就到底何時遺失暨如何發現遺
    失，暨究竟要去存款五千元或一萬元時發現存摺等物業已遺失等極為明確之事實
    ，卻出現前後供述迥然有別之情形，顯有可疑。再者，就被告何以開立該帳戶之
    原因，被告供稱：因為想要購車，且因當兵前已辦理中國信託商業銀行信用卡但
    已刷爆，伊想重新開立帳戶再存錢，取得銀行信任再辦理信用卡使用云云。惟被
    告於九十三年二月十六日向中國信託商業銀行辦理開戶之前，業已擁有中華郵政
    股份有限公司臺中大坑口郵局第０二七九六三之七號帳戶（八十八年間即已開戶
    ）、第一商業銀行沙鹿分行00000000000號帳戶（九十年十月三十一
    日開戶），此有中華郵政股份有限公司臺中郵局九十三年七月十六日中管字第０
    九三二一０一六八四號函附開戶申請書暨交易詳情各乙份、第一商業銀行沙鹿分
    行九十三年七月二十九日（九三）一沙字第一五一號函附開戶申請書暨交易明細
    各乙份為證，復為被告所不否認。被告如僅為單純購車之目的而要開戶，何以不
    利用既有之臺中大坑口郵局及第一商業銀行沙鹿分行帳戶，反而要花費程序、提
    供證件地再次申請中國信託商業銀行上開帳戶，實難想像。況且，被告屢次供稱
    其存摺、提款卡及密碼確實遺失，惟卻又未向警方報案，警詢供稱在九十三年二
    月二十日左右遺失，竟又未立即向中國信託商業銀行掛失並補申請存摺、提款卡
    及密碼，以遂行其購車存款之目的，顯與常情有違，且又未能提出上開物件確實
    遭遺失、偷竊之證據，自難認其此部分辯解為可採信。又被告於案發時為一年滿
    二十四歲之成年人，有相當社會歷練，復業已申辦郵局及第一商業銀行沙鹿分行
    等金融帳戶使用，對於開戶手續之簡便暨存摺、印章、提款卡等物代表個人金融
    信用等情，當知之甚稔，縱使存摺內無多餘款項，尤其在報章雜誌屢屢報導詐騙
    集團均以蒐購人頭帳戶以為犯案手段，層出不窮，被告自不能諉為不知，竟對於
    上開重要文件於遺失或遭竊後未曾註銷或掛失，顯均有違常情。況詐欺集團實施
    詐騙行為，無非意在不法牟取被害人之財物，則其等要求被害人依指示操作提款
    機所取得之款項，必屬其等可以掌控之帳戶，如該詐欺集團指示被害人匯款之帳
    戶確屬被害人遺失或遭竊者，而該詐欺集團基於便宜行事起見，復挪為供被害人
    匯款之帳戶使用，則其等勢必冒該等帳戶隨時處於遭被害人掛失止付、報警處理
    之風險，致無法順利領取詐欺所得，則其等先前精心策劃之犯罪計畫莫不功虧一
    簣，而徒勞無功，任何至愚者亦不可能如此而為。亦可徵被告確係事先提供存摺
    等物予該詐欺集團成員，雙方並達成某種意思之合致，始於其所認知之存摺等物
    未在其持有中之情況下，未為任何之報警或掛失止付之動作甚明。乃本於經驗法
    則之合理推斷，被告辯解稱其上開存摺等物遺失或遭竊云云，要屬無據，為本院
    所不足採。
  (三)再觀被告上開帳戶之對帳單，被害人乙○○於九十三年二月二十五日各轉帳九萬
    九千九百零四元至被告上開帳戶後，同日隨即遭人分四次以金融卡提領各三萬元
    ，一次轉帳七萬九千七百元至另帳戶內等節，有該對帳單（參偵卷第三四頁）乙
    份可明。足見被告上開中國信託商業銀行帳戶確係提供予不詳姓名之詐欺集團成
    員使用。又金融帳戶為個人理財之工具，申請開設金融帳戶並無任何特殊之限制
    ，一般民眾皆能自由申請開戶，並得同時在不同金融機構申請多數存款帳戶使用
    ，乃眾所周知之事實，依一般人之社會生活經驗，倘係合法收入，本可自行向金
    融行庫開戶使用，而無向他人購買帳戶之必要。苟見不以自己名義申請開戶，反
    向他人索借金融機構帳戶使用，衡情應能懷疑借用或搜購帳戶之人目的在於詐取
    他人財物。被告明知上情，卻猶仍開戶提供上開重要物件交予他人，益徵其對於
    對方所屬詐欺集團實施詐欺犯行應可預見，且其對於該集團利用帳戶向人詐取財
    物，並無違背其本意，其有幫助詐欺取財之犯行，洵堪認定。
二、本件自稱中央健保局之成年男子所屬詐欺集團所為，係犯刑法第三百三十九條第
    一項之詐欺取財罪。而被告提供存摺帳戶供其等詐取財物，應成立刑法第三十條
    第一項、第三百三十九條第一項詐欺取財罪之幫助犯，並依刑法第三十條第二項
    幫助之例減輕其刑。公訴人雖認被告另將其所有第一商業銀行沙鹿分行之帳號0
    0000000000號帳戶提供予詐欺集團成員向不特定人詐騙財物使用，而
    涉有連續幫助詐欺取財罪嫌，然此部分亦為被告所否認，而依其該帳戶之交易明
    細、存款明細分類帳，雖然該帳戶內自九十三年二月十九日起至同年三月八日止
    ，有多筆資金往來異常之情況（參偵卷第五六頁至第五八頁），然該些款項是否
    即該詐欺集團所為上述詐欺行為款項之匯入流出，本非無疑；而依刑法上之幫助
    犯，以正犯已經犯罪為構成要件，故幫助犯無獨立性，如無他人犯罪行為之存在
    ，幫助犯即無由成立（最高法院著有十九年度非字第一五一號、六十年度臺上字
    第二一五九號判例意旨參照）；依現有事證尚無法證明被告上開帳戶資金異常情
    況係因為身為詐欺集團之行為人已實行其詐騙行為，既然無法證明正犯業已犯罪
    ，基於幫助犯從屬性，被告此部分帳戶資金異常情況自不能認定係其幫助詐欺集
    團犯罪，此部分犯罪嫌疑尚屬不能證明。惟公訴人以此部分與前開已成罪部分具
    有連續犯之裁判上一罪關係，基於審判不可分法理，本院不另為無罪之諭知。爰
    審酌被告提供帳戶予不法份子使用，非惟幫助詐騙者遂行詐財之目的，同時使詐
    欺者得以隱匿其真實身分，減低遭查獲之風險，愈使其肆無忌憚，增加犯罪之猖
    獗，及犯後未能坦承所為，犯後態度不佳等一切情狀，量處如主文所示之刑，並
    諭知易科罰金之折算標準。公訴人原具體求處被告刑度為有期徒刑三月，尚嫌過
    輕，並經蒞庭公訴人請求從重量刑，本院認判處如主文所示刑度為適當，併予敘
    明。
據上論斷，應依刑事訴訟法第二百九十九條第一項前段，刑法第三百三十九條第一項
、第三十條第一項、第二項、第四十一條前段，罰金罰鍰提高標準條例第一條前段、
第二條，判決如主文。
中      華      民      國      九十四      年      一    月    十九    日
                審判長法  官  張靜琪
                                              法  官  王鏗普
                                              法  官  賴妙雲
右正本證明與原本無異。
如不服本判決，應於送達後十日內向本院提出上訴狀 （須附繕本） ，上訴於台灣高等
法院台中分院。
                                              書記官
中      華      民      國      九十四      年      一    月    十九    日
附錄論罪科刑法條
刑法第三百三十九條第一項
第  339 條  (普通詐欺罪)
            意圖為自己或第三人不法之所有，以詐術使人將本人或第三人之物交付者
            ，處五年以下有期徒刑、拘役或科或併科一千元以下罰金。
            以前項方法得財產上不法之利益或使第三人得之者，亦同。
            前二項之未遂犯罰之。
